【裁判字號】    99,訴,265
【裁判日期】    990225
【裁判案由】    毒品危害防制條例
【裁判全文】
臺灣臺中地方法院刑事判決               99年度訴字第265號
公  訴  人  臺灣臺中地方法院檢察署檢察官
被      告  乙○○
上列被告因違反毒品危害防制條例案件，經檢察官提起公訴（98
年度毒偵字第4191號），嗣經本院合議庭裁定由受命法官獨任行
簡式審判程序，本院判決如下：
    主    文
乙○○施用第二級毒品，累犯，處有期徒刑伍月；又施用第一級
毒品，累犯，處有期徒刑拾月，扣案之第一級毒品海洛因壹包含
袋重零點貳柒捌公克（驗餘淨重零點壹玖零公克，空包裝重零點
零捌捌公克）沒收銷燬之，扣案之夾鍊袋壹個、注射針筒壹支均
沒收。應執行有期徒刑壹年，扣案之第一級毒品海洛因壹包含袋
重零點貳柒捌公克（驗餘淨重零點壹玖零公克，空包裝重零點零
捌捌公克）沒收銷燬之，扣案之夾鍊袋壹個、注射針筒壹支均沒
收。
    犯罪事實
一、乙○○曾因施用毒品案件，經觀察勒戒後，認無繼續施用毒
    品之傾向，於民國92年10月17日執行完畢釋放，並由臺灣臺
    中地方法院檢察署檢察官以92年度毒偵字第581號為不起訴
    處分確定。其又於前開觀察勒戒執行完畢後5年內之96年間
    ，再因施用第一級、第二級毒品案件，經本院96年度訴字第
    3032號判處有期徒刑1年6月、8月，並定其應執行刑為有期
    徒刑1年11月確定，並於98年6月15日縮短刑期假釋期滿執行
    完畢。詎仍不知警惕，基於施用第二級毒品之犯意，於98年
    10月26日某時許，在停放於臺中縣境內某處路邊之某不詳車
    輛上，以將第二級毒品甲基安非他命置於玻璃球吸食器內，
    再以火燒烤產生濃煙而以口鼻吸食之方式，施用第二級毒品
    甲基安非他命1次；另基於施用第一級毒品之犯意，於98年
    10月28日凌晨1時許，在臺中縣清水鎮北堤加油站廁所內，
    以將第一級毒品海洛因置於注射針筒內，再以水稀釋混合後
    ，注射於身體血管之方式，施用第一級毒品海洛因1次。嗣
    於98年10月28日凌晨1時30分許，為警在臺中縣清水鎮○○
    路231巷口執行巡邏勤務時查獲，並扣得第一級毒品海洛因1
    包（原含袋重0.278公克〈起訴書誤繕為0.3公克〉，嗣經鑑
    驗後，因鑑驗滅失0.002公克，驗餘淨重0.190公克、空包裝
    重0.088公克）、及其所有、供其施用第一級毒品海洛因所
    用之夾鍊袋1個、注射針筒1支（另扣得與本案無關之NOKIA
    廠牌行動電話〈IMEI：353217、遠傳SIM卡1張、電池1個〉1
    支），嗣再經徵得其同意採尿送驗結果呈嗎啡、甲基安非他
    命陽性反應。
二、案經臺中縣警察局清水分局報請臺灣臺中地方法院檢察署檢
    察官偵查起訴。
    理    由
一、上開事實，業據被告乙○○於本院審理時坦承不諱，復有上
    開查獲物品扣案可稽，且被告為警查獲所採集尿液，經送驗
    結果，呈嗎啡、甲基安非他命陽性反應，有詮昕科技股份有
    限公司98年11月4日報告編號第8A300174號濫用藥物尿液檢
    驗報告1紙在卷可證；另扣案之粉塊狀1包確係第一級毒品海
    洛因無訛，有行政院衛生署草屯療養院98年11月6日草療鑑
    字第0981100017號鑑定書1份在卷可憑，堪認被告上開自白
    確與事實相符，足以採信。按施用第一、二級毒品為犯罪行
    為，毒品危害防制條例第10條定有處罰明文。故施用第一、
    二級毒品者，依前揭規定本應科以刑罰。惟基於刑事政策，
    對合於一定條件之施用者，則依同條例第20條、第23條之規
    定，施以觀察、勒戒及強制戒治之保安處分。又毒品危害防
    制條例於92年7月9日修正公布，自93年1月9日施行，其中第
    20條、第23條將施用毒品之刑事處遇程序，區分為「初犯」
    及「5年內再犯」、「5年後再犯」。依其立法理由之說明：
    「初犯」，經觀察、勒戒或強制戒治後，應為不起訴處分或
    不付審理之裁定；經觀察、勒戒或強制戒治執行完畢釋放後
    ，「5年內再犯」者，因其再犯率甚高，原實施之觀察、勒
    戒及強制戒治既已無法收其實效，爰依法追訴或裁定交付審
    理。至於經觀察、勒戒或強制戒治執行完畢釋放後，「5年
    後再犯」者，前所實施之觀察、勒戒或強制戒治已足以遮斷
    其施用毒品之毒癮，為期自新及協助其斷除毒癮，仍適用「
    初犯」規定，先經觀察、勒戒或強制戒治之程序。從而依修
    正後之規定，僅限於「初犯」及「5年後再犯」二種情形，
    始應先經觀察、勒戒或強制戒治程序。倘被告於5年內已再
    犯，經依法追訴處罰，縱其第3次（或第3次以上）再度施用
    毒品之時間，在初犯經觀察、勒戒或強制戒治執行完畢釋放
    5年以後，已不合於「5年後再犯」之規定，且因已於「5年
    內再犯」，顯見其再犯率甚高，原實施觀察、勒戒或強制戒
    治，已無法收其實效，即應依該條例第10條處罰。至於第3
    次（或第3次以上）施用毒品之時間，是否宜有期間限制？
    以多久為適宜？則分屬刑事政策、專門醫學之範圍，非審判
    機關所能決定，有待循立法途徑解決（最高法院97年度第5
    次刑事庭會議決議）。而查被告曾因施用毒品案件，經觀察
    勒戒後，認無繼續施用毒品之傾向，於92年10月17日執行完
    畢釋放，並由臺灣臺中地方法院檢察署檢察官以92年度毒偵
    字第581號為不起訴處分確定。其又於前開觀察勒戒執行完
    畢後5年內之96年間，再因施用第一級、第二級毒品案件，
    經本院96年度訴字第3032號判處有期徒刑1年6月、8月，並
    定其應執行刑為有期徒刑1年11月確定，並於98年6月15日縮
    短刑期假釋期滿執行完畢之事實，有臺灣臺中地方法院檢察
    署刑案資料查註紀錄表、臺灣高等法院被告前案紀錄表各1
    份附卷足憑，是其於施用毒品案件經觀察勒戒執行完畢完畢
    ，復另於5年內因施用毒品案件經法院論罪科刑執行完畢獲
    釋放後，再犯毒品危害防制條例第10條之罪，事證明確，被
    告犯行，洵堪認定。
二、查海洛因、甲基安非他命分別係毒品危害防制條例第2條第2
    項第1款、第2款規定之第一級、第二級毒品，是被告所為，
    係犯同條例第10條第1項、第2項之施用第一級、第二級毒品
    罪。被告持有第一級、第二級毒品之行為，各應為施用之高
    度行為所吸收，均不另論罪。被告所犯上開2罪間，犯意個
    別，行為互異，應分論併罰。被告曾於96年間，因施用第一
    級、第二級毒品案件，經本院96年度訴字第3032號判處有期
    徒刑1年6月、8月，並定其應執行刑為有期徒刑1年11月確定
    ，並於98年6月15日縮短刑期假釋期滿執行完畢，有如前述
    ，其於有期徒刑執行完畢後5年內，再故意犯本件有期徒刑
    以上之罪，依刑法第47條第1項之規定，構成累犯，並應加
    重其刑。爰審酌被告前已有多次施用毒品前科，有上開刑案
    紀錄表可查，今再為施用，法治觀念之淡薄，然施用毒品究
    屬戕害自身健康之犯罪，被告施用毒品尚未造成他人明顯之
    危害，且於本院審理中已坦承犯行，犯後態度尚稱良好，並
    兼衡被告犯罪之動機、目的、手段、生活狀況及智識程度，
    暨被告自承其現已在接受美沙冬療法，及公訴人聲請科以妥
    適之刑等一切情狀，量處如主文所示之刑，並定其應執行之
    刑。扣案之海洛因一小包（原含袋重0.28公克；經鑑驗後，
    因鑑驗滅失0.002公克，驗餘含袋重0.278公克，驗餘淨重0.
    190公克、空包裝重0.088公克）係毒品危害防制條例第2條
    第2項第1款所定之第一級毒品，應依同條例第18條第1項前
    段規定，予以宣告沒收銷燬之（包裝袋因已沾染第一級毒品
    海洛因，無可析離，自應視為第一級毒品海洛因，併予沒收
    銷燬之，至因鑑驗耗損之第一級毒品海洛因0.002公克，因
    已滅失，自無庸併予宣告沒收銷燬之）。又扣案之夾鍊袋1
    個及注射針筒1支，係供被告施用第一級毒品海洛因所用之
    物，且均係被告所有，業經被告陳明在卷，應依刑法第38條
    第1項第2款規定予以宣告沒收。至另扣案之NOKIA廠牌行動
    電話（IMEI：353217、遠傳SIM卡1張、電池1個）1支，經核
    與本案無關，且非違禁物，尚與宣告沒收或沒收銷燬之要件
    不合，爰不併予宣告沒收或沒收銷燬之。
據上論斷，應依刑事訴訟法第273條之1第1項、第299條第1項前
段，毒品危害防制條例第10條第1項、第2項、第18條第1項前段
，刑法第11條、第47條第1項、第51條第5款、第38條第1項第2款
，判決如主文。
本案經檢察官甲○○到庭執行職務。
中    華    民    國    99    年    2     月    25    日
                  刑事第18庭  法  官  林世民
上正本證明與原本無異。
如不服本判決，應於送達後10日內向本院提出上訴狀（須附繕本
），上訴於臺灣高等法院臺中分院。
上訴書如未敘述理由，應於上訴期間屆滿後20日內補提理由書於
本院。
                              書記官  紀俊源
中    華    民    國    99    年    2     月    25    日
附錄論罪科刑法條：
毒品危害防制條例第10條：
施用第一級毒品者，處6月以上5年以下有期徒刑。
施用第二級毒品者，處3年以下有期徒刑。

司法院資訊處製作；財團法人民間司法改革基金會備份。
